【裁判字號】    92,台上,7363
【裁判日期】    921230
【裁判案由】    違反山坡地保育利用條例
【裁判全文】
最高法院刑事判決                              九十二年度台上字第七三六三號
    上  訴  人  甲○○
    選任辯護人  詹益煥律師
右上訴人因違反山坡地保育利用條例案件，不服台灣高等法院中華民國八十九年九月
二十八日第二審更審判決（八十九年度上更(一)字第七六九號，起訴案號：台灣桃園地
方法院檢察署八十三年度偵字第九五０七號），提起上訴，本院判決如左：
    主  文
原判決撤銷，發回台灣高等法院。
    理  由
本件原判決認定上訴人甲○○有其事實欄所載之犯行，因而撤銷第一審諭知上訴人無
罪之判決，改判適用修正前山坡地保育利用條例第三十四條論處上訴人在他人山坡地
內，擅自墾殖罪刑。固非無見。
惟查：（一）、審理事實之法院，對被告之利益有重大關係，客觀上有調查之必要性
，為認定事實與適用法律基礎之證據，應依法詳加調查，倘未予調查，遽行判決，自
屬依法應於審判期日調查之證據未予調查之違法。本件上訴人辯稱開發土地係借由另
側張春和之土地通行，並於偵查中即行提出張春和所出具之同意書（偵查卷第五十六
頁）。而證人張春和於第一審及原審更審前審理時均到庭證稱上訴人有向其借用土地
（第一審卷(二)第七十三頁、原審上訴卷第四十二頁）。又經檢察官囑託桃園縣楊梅地
政事務所現場實測結果，上訴人所開發之五筆土地上已整地部分，確與張春和所有同
地段十九之八、十九之七等筆土地上之水泥製品廠相通，有該所民國八十三年八月二
十七日楊地三丈字第一三七０號土地複丈成果圖附卷可稽（同上偵查卷第五十一頁）
。上訴人於原審更審前審理時請求履勘現場，而原審在現場僅勘驗文李玉惠等人所有
土地上之道路情形，對另側張春和所有之土地上，是否尚有道路可與上訴人土地通行
一節，則並未加以勘驗調查（原審上訴卷第三十頁背面、第三十一頁），此攸關上訴
人上開所辯及張春和證言是否屬實，自有釐清調查必要，本院前次發回即予指明，原
審仍未詳加調查，究明真相，致原有瑕疵仍在。再依卷附張春和於八十三年九月十三
日書立之同意書，係記載同意甲○○等人暫時通行，一俟其土地前縱貫路打通時為止
等語，似指於本件偵查中張春和始書立同意書，證明其前已同意上訴人通行，直至縱
貫路打通為止，原判決竟認張春和係於書立時始同意，且係提供土地供上訴人打通縱
貫路之用，其採證與卷內資料不符，亦有判決理由矛盾之違法。（二）、有罪之判決
書，其所記載之事實及理由，前後必須互相一致，否則即屬理由矛盾，其判決當然違
背法令。原判決事實僅認定上訴人僱用工人從事開發土地而擅自占用告訴人文李玉惠
、李林寶蓮、管鄭美秀、宋雲松等地主所有之山坡地，但對於其所僱請之工人是否知
情，並未明白認定記載，即於理由內以上訴人僱用不知情之工人為之，係屬間接正犯
，自有判決理由矛盾之違誤。又原判決既認上訴人係同時占用文李玉惠等五人所有之
土地，倘若無誤，自係同時侵害該五人之個人法益，乃竟未論以想像競合犯，其適用
法則亦有違誤。以上，或係上訴意旨所指摘，或為本院得依職權調查之事項，應認原
判決仍有撤銷發回更審之原因。
據上論結，應依刑事訴訟法第三百九十七條、第四百零一條，判決如主文。
中      華      民      國    九十二    年     十二     月     三十     日
                              最高法院刑事第十一庭
                                  審判長法官  張  淳  淙
                                        法官  謝  俊  雄
                                        法官  蘇  振  堂
                                        法官  張  春  福
                                        法官  呂  丹  玉
      右正本證明與原本無異
                                              書  記  官
中      華      民      國    九十三    年      一      月      六      日
                                                                       V


司法院資訊處製作；財團法人民間司法改革基金會備份。
